PROYECTO

La sepsis ocasiona en el mundo más de mil muertes cada día, muchos de estos pacientes adquieren la infección estando hospitalizados y constituye la complicación intrahospitalaria más frecuente. La infección de pacientes por las manos contaminadas del personal de salud es una de las formas de diseminación de los agentes infecciosos. La higiene de las manos es el factor individual más importante para el control de las infecciones, es difícil entender que un hecho tan rutinario en la práctica de la medicina, como lavarse las manos previo a examinar a un paciente, haya causado tanta controversia en la época de 1800.

A principios de la década de 1840 se descubrió una enfermedad mortal que afectaba a las mujeres que acababan de dar a luz, cerca del 10% de las mujeres morían a causa de esta enfermedad y el origen provenía de las manos contaminadas del personal médico que atendía los partos.

En este proyecto, vamos a analizar los datos que demuestran la importancia del lavado de manos, identificando anomalías en los procedimientos médicos.

1. Conociendo los datos

```{r}
library(tidyverse)
library(ggplot2)
library(dplyr)

yearly <- read.csv("deaths_handwashing.csv")
yearly
```

2. El alarmante número de muertes

La tabla anterior muestra el número de mujeres que dieron a luz durante los años 1841 a 1846 en una ciudad al noreste de Austria, en dos clínicas en particular. Notará que dar a luz era muy peligroso; un número alarmante de mujeres murió como resultado del parto. Vemos esto con mayor claridad si observamos la proporción de muertes con respecto al número de mujeres que dieron a luz.

```{r}
yearly %>%
  mutate(proportion_deaths = deaths/births)
```

3. Muerte en las clínicas

Si ahora graficamos la proporción de muertes tanto en la clínica 1 como en la clínica 2, veremos un patrón curioso.


```{r}
yearly <- yearly %>%
  mutate(proportion_deaths = deaths/births)

ggplot(yearly, aes(x=year, y=proportion_deaths, color=clinic)) +
  geom_line() +
  scale_y_log10()
```

4. Comienza el lavado de manos

¿Por qué la proporción de muertes es mucho más alta en la Clínica 1? La única diferencia en ambas clínicas era que muchos estudiantes de medicina trabajaban en la Clínica 1, mientras que en la Clínica 2 no había tantos. Otro dato interesante es que los médicos que atendían partos solo se encargaban de esa función, mientras que los estudiantes también pasaban tiempo en las salas de autopsias examinando cadáveres.

Se empezó a sospechar que algo en los cadáveres, propagado de las manos de los estudiantes de medicina, causaba la enfermedad. Entonces, en un intento desesperado por detener las altas tasas de mortalidad, se decretó: ¡Lávese las manos en todo momento!

```{r}
monthly <- read.csv("deaths_clinic_1.csv")
monthly
```

```{r}
head(monthly) %>%
  mutate(proportion_deaths = deaths/births)
```

5. El efecto del lavado de manos

Con los datos cargados, ahora podemos ver la proporción de muertes a lo largo del tiempo.

```{r}
monthlys <- monthly %>%
  mutate(proportion_deaths = deaths/births)

monthlys <- ggplot(monthlys, aes(x = as.Date(date), y = proportion_deaths)) +
  geom_line() 

monthlys + xlab("Fechas") + ylab("Proporcion de muertes")
```

```{r}
death_by_year <- monthly %>%
   group_by(date) %>%
  summarize(death_year = mean(deaths))
  
ggplot(death_by_year, aes(x = as.Date(date), y =death_year )) +
  geom_col() 
```


```{r}
monthly %>%
  mutate(handwashing_started = date>="1847-01-01")
```

```{r}
Monthly <- monthly %>%
  mutate(proportion_deaths = deaths/births) %>%
  mutate(handwashing_started = date>="1847-01-01")

Monthly <- ggplot(Monthly, aes(x=as.Date(date), y=proportion_deaths, color=handwashing_started)) +
    geom_line() 
   
Monthly + xlab("Fechas") + ylab("Proporcion de muertes")
```

7. ¿Más lavado de manos, menos muertes?

```{r}
month_summary <- monthly %>%
  mutate(proportion_deaths = deaths/births) %>%
  mutate(handwashing_started = date>="1847-01-01") %>%
  group_by(handwashing_started) %>%
  summarize(mean_proportion_deaths = mean(proportion_deaths))

month_summary
```


```{r}
MONTHLY <- monthly %>%
  mutate(proportion_deaths = deaths/births) %>%
  mutate(handwashing_started = date>="1847-01-01")

 t.test(proportion_deaths ~ handwashing_started, MONTHLY)
```
Se puede concluir que a intervalo de confianza del 95%. la proporción de muertes no se pudo reducir en alrededor de 8 puntos porcentuales con el antes y se puede notar que porcentualmnete se pudo reducir a la mitad de muertes  cuando se hizo cumplir el lavado de manos, lo que nos deja una reduccion de 5 puntos porcentuales.